臺灣高等法院高雄分院刑事判決　　　　96年度上訴字第1955號
上　訴　人　甲○○
即　被　告
上列上訴人因違反毒品危害防制條例案件，不服臺灣高雄地方法
院96年度訴字第2139號中華民國96年7 月9 日第一審判決（起訴
案號：臺灣高雄地方法院檢察署96年度毒偵字第3863號），提起
上訴，本院判決如下：
    主  文
原判決撤銷。
甲○○施用第一級毒品，處有期徒刑拾月，減為有期徒刑伍月，
如易科罰金，以新台幣壹仟元折算壹日。
    事  實
本院認定之犯罪事實與原審判決書之記載相同，茲引用之。
    理  由
一、引用原審判決書所記載之證據及理由。
二、原審對被告予以論罪科刑，固非無見；惟查中華民國96年罪
    犯減刑條例已經於96年7 月4 日公布，自96年7 月16日施行
    ，被告犯罪時間在96年4 月24日以前，所犯之罪合於中華民
    國96年罪犯減刑條例第2 條第1 項第3 款之減刑條件，且無
    不予減刑之情形，應減其宣告刑2分之1，原判決未及審酌，
    自有未洽。被告上訴意旨，以原審量刑過重，指摘原判決不
    當，非全無理由，應由本院將原判決予以撤銷改判；審酌被
    告前已有施用毒品之不良素行，歷經觀察勒戒猶施用之，顯
    見其戒毒意志不堅，本不宜寬貸，惟念其施用毒品乃自戕一
    己之身體健康，對社會造成之危害尚非直接鉅大，且犯後坦
    承犯行等一切情狀，量處有期徒刑10月；並依中華民國96年
    罪犯減刑條例第2 條第1 項第3 款規定，減其宣告刑2 分之
    1 為有期徒刑5 月，並諭知易科罰金之折算標準。
三、檢察官移送本院併案意旨（臺灣高雄地方法院檢察署96年度
    毒偵字第7328號）略以：被告基於施用第一級毒品海洛因之
    犯意，於96年7 月27日某時許，在其高雄縣大樹鄉○○村○
    ○路131 號住處，施用第一級毒品海洛因1 次，因認此部份
    犯行涉犯毒品危害防制條例第10條第1 項，且與上開論罪部
    分為實質上一罪之集合犯關係等語。惟查：
  (一)按所謂「集合犯」係一種具有反覆實施性質的構成要件類型
    ，雖對於法益有重覆侵害之特質，然屬於侵害單一法益之犯
    罪型態，而毒品危害防制條例所規範之施用毒品罪，因行為
    人對於施用毒品固常具有心理依賴性與生理成癮性，而有反
    覆實施之情形，惟此類型之犯罪是否即應以單獨一罪之方式
    規範之，乃刑事政策上應否另行立法之問題。申言之，犯罪
    行為是否為「集合犯」之一罪，係由法定犯罪構成要件內容
    觀察論斷，與該犯罪行為於生活經驗上是否通常具有反覆性
    、常習性或成癮性並不相涉。某犯罪在生活經驗上是否通常
    具有反覆性、常習性、職業性或成癮性而應獨立成為另一犯
    罪構成要件類型，以刑法為一次評價，論以一罪，乃立法評
    價的問題。準此，現行毒品危害防制條例第10條第1 項之規
    定，係以「施用」毒品為犯罪構成要件，而非以反覆施用毒
    品成癮為構成要件，故無論是否反覆施用毒品成癮，均有該
    條項之適用，其罪數仍應以被告之施用行為數為判斷基準。
    自不得因施用毒品者常有反覆施用而成癮之情形，即逕將此
    條項之犯罪構成要件解為係針對反覆施用毒品成癮者而為之
    規定，而謂施用毒品成癮者反覆所為之數次施用毒品行為係
    常習犯之包括一罪。尚且，行為人各次施用毒品之目的乃為
    滿足各單次毒癮發作所為之犯行，倘於單一毒癮發作所為之
    數次吸食摻有毒品之香菸或施打含有毒品之溶液，因其在特
    定空間和緊密時間中接續為之，即基於一個滿足毒癮之意思
    決定，而為數次接續施用毒品之行為，可認係接續犯之實質
    上一罪，得以一滿足毒癮行為作為計算罪數的基準外，如各
    次施用毒品行為係本於數個施用毒品之犯意，而於不同之時
    空環境，滿足不同時期發作之毒癮，即屬各自獨立之犯行，
    難認係同一行為之數次舉動，或為一反覆實施、侵害單一法
    益之集合犯類型，而與接續犯或集合犯之概念有別。
  (二)查本件併案部分被告施用第一級毒品海洛因之時間為96年7
    月27日某時許，與本案起訴施用第一級毒品罪之時間96年3
    月21日下午7 時許，相隔約4 月，時間非短，依社會上一般
    人合理的經驗認知，實難認兩者之間係基於一個施用毒品之
    意思決定而為之一個施用毒品行為之包括一罪，亦即難認兩
    者間具有一個集合犯關係；併案意旨所指被告犯行既與本案
    起訴之被告犯罪事實無從成立集合犯關係，顯非本案起訴效
    力所及，本院自不得併予審理，是併案部分應退由檢察官另
    行依法處理（95年12月13日臺灣高等法院暨所屬法院95年法
    律座談會決議意旨參照）。
據上論斷，應依刑事訴訟法第369 條第1 項前段、第364 條、第
299 條第1 項前段，毒品危害防制條例第10條第1 項，刑法第11
條、第41條第1 項、第47條，中華民國96年罪犯減刑條例第2 條
第1 項第3 款、第7 條、第9 條，判決如主文。
本案經檢察官郭振昌到庭執行職務。
中　　華　　民　　國　　96　　年　　11　　月　　13　　日
                  刑事第七庭    審判長法  官     莊飛宗
                                      法  官     邱明弘
                                      法  官     黃憲文
以上正本證明與原本無異。
如不服本判決應於收受本判決後10日內向本院提出上訴書狀，其
未敘述上訴理由者，並得於提起上訴後10日內向本院補提理由書
狀（均須按他造當事人之人數附繕本）「切勿逕送上級法院」。
中　　華　　民　　國　　96　　年　　11　　月　　13　　日
                                      書記官     施耀程
附錄本件判決論罪科刑法條：
毒品危害防制條例第10條第1項
施用第一級毒品者，處 6 月以上 5 年以下有期徒刑。
附件：
臺灣高雄地方法院刑事判決　　　　　　　96年度訴字第2139號
公　訴　人　臺灣高雄地方法院檢察署檢察官
被　　　告　甲○○　男　48歲（民國○○年○○月○日生）
　　　　　　　　　　身分證統一編號：Ｚ000000000號
　　　　　　　　　　住高雄縣大樹鄉○○路131號
上列被告因違反毒品危害防制條例案件，經檢察官提起公訴（96
年度毒偵字第3863號），本院合議庭裁定由受命法官獨任進行簡
式審判程序，茲判決如下：
    主  文
甲○○施用第一級毒品，累犯，處有期徒刑拾月。
    事  實
一、甲○○前於民國89年間，因施用毒品案件，經本院以89年度
    毒聲字第955 號裁定送觀察、勒戒後，因認有繼續施用毒品
    之傾向，再經本院以89年度毒聲字第1628號裁定送強制戒治
    ，嗣因認無繼續執行戒治之必要，經本院以89年度毒聲字第
    6159號裁定停止強制戒治，惟因復有撤銷停止戒治之原因，
    再經本院以89年度毒聲字第10076 號裁定撤銷停止戒治，而
    再施以戒治，繼於90年11月1 日強制戒治執行完畢，並經臺
    灣高雄地方法院檢察署檢察官於91年9 月13日以91年度戒毒
    偵字第856 號為不起訴處分確定；復於前開強制戒治執行完
    畢後5 年內，先於92年1 月3 日下午2 時許回溯24小時內之
    某一時間及同年月28日下午5 時20分回溯24小時內之某一時
    間（均不含公權力拘束期間），連續施用第一級毒品海洛因
    2 次，經本院於92年5 月28日以92年度訴字第1084號判決判
    處有期徒刑7 月確定，再於94年4 月13日上午10時許，施用
    第一級毒品海洛因1 次，經本院於94年12月16日以94年度訴
    字第2487號判決判處有期徒刑1 年2 月確定，甫於96年1 月
    13日縮刑期滿執行完畢。詎其仍不知戒絕毒癮，明知海洛因
    經公告列為毒品危害防制條例第2 條第2 項第1 款之第一級
    毒品，不得非法持有、施用，復基於施用第一級毒品海洛因
    之犯意，於96年3 月21日晚上7 時許，在其高雄縣大樹鄉○
    ○路131 號住處，以將海洛因摻水置入針筒注射體內之方式
    ，施用第一級毒品海洛因1 次。嗣於同年月23日上午11時50
    分許，因形跡可疑而為警在高雄縣久堂村久堂路298 號前盤
    查查獲，繼經警採集其尿液送驗後，始知悉上情。
二、案經高雄縣政府警察局仁武分局報請臺灣高雄地方法院檢察
    署檢察官偵查起訴。
    理  由
一、按本件被告甲○○所犯係死刑、無期徒刑、最輕本刑為3 年
    以上有期徒刑以外之罪，其於準備程序就前揭被訴事實為有
    罪之陳述，經受命法官告知簡式審判程序之旨，並聽取其與
    公訴人之意見後，本院認無不得或不宜改依簡式審判程序進
    行之處，爰依刑事訴訟法第273 條之1 第1 項、第284 條之
    1 規定，裁定本件由受命法官獨任進行簡式審判程序，合先
    敘明。
二、訊據被告甲○○對於在上揭時、地，以上述方式施用第一級
    毒品海洛因1 次之事實坦承不諱（本院卷第28、37、38頁參
    照），且查：
    (一)被告為警查獲時，於96年3 月23日中午12時10分許所採集
      之尿液，經送驗結果，呈嗎啡陽性反應，有臺灣檢驗科技
      股份有限公司96年4 月9 日報告編號KＺ000000000000號濫
      用藥物尿液檢驗報告暨尿液採證檢驗對照表各1 紙在卷可
      稽（警卷第4 、5 頁參照）。是被告前揭自白與事實相符
      ，應堪採為被告有罪之證據，則被告施用第一級毒品海洛
      因1 次之犯行，堪以認定。
    (二)按修正毒品危害防制條例就施用毒品者，祇於「初犯」及
      「5 年後再犯」二種情形，有其追訴條件之限制，即須於
      初犯經觀察、勒戒或強制戒治釋放後，5 年內均無施用毒
      品之行為，始能認其前所實施之觀察、勒戒或強制戒治已
      足遮斷毒癮，而得於5 年後再犯時，再予適用初犯之規定
      ，重行觀察、勒戒等程序。倘5 年內已經再犯，被依法追
      訴處罰，縱其第3 次（或第3 次以上）施用毒品之時間在
      初犯釋放5 年以後，即與「5 年後再犯」之情形有別，且
      因已於「5 年內再犯」，顯見其再犯率甚高，原實施觀察
      、勒戒或強制戒治，已無法收其實效，而無5 年戒斷期之
      存在，自無再經觀察、勒戒及強制戒治之必要，應由檢察
      官逕行起訴（最高法院95年度台非字第59號、第65號判決
      意旨參照）。查本件被告前於89年間，因施用毒品案件，
      經本院以89年度毒聲字第955 號裁定送觀察、勒戒後，因
      認有繼續施用毒品之傾向，再經本院以89年度毒聲字第16
      28號裁定送強制戒治，嗣因認無繼續執行戒治之必要，經
      本院以89年度毒聲字第6159號裁定停止強制戒治，惟因復
      有撤銷停止戒治之原因，再經本院以89年度毒聲字第1007
      6 號裁定撤銷停止戒治，而再施以戒治，繼於90年11月1
      日強制戒治執行完畢，並經臺灣高雄地方法院檢察署檢察
      官於91年9 月13日以91年度戒毒偵字第856 號為不起訴處
      分確定；復於前開強制戒治執行完畢後5 年內，先於92年
      1 月3 日下午2 時許回溯24小時內之某一時間及同年月28
      日下午5 時20分回溯24小時內之某一時間（均不含公權力
      拘束期間），連續施用第一級毒品海洛因2 次，經本院於
      92年5 月28日以92年度訴字第1084號判決判處有期徒刑7
      月確定，再於94年4 月13日上午10時許，施用第一級毒品
      海洛因1 次，經本院於94年12月16日以94年度訴字第2487
      號判決判處有期徒刑1 年2 月確定之事實，有臺灣高等法
      院被告前案紀錄表、本院92年度訴字第1084號刑事判決、
      94年度訴字第2487號刑事判決各1 份在卷足參，則被告於
      前案經強制戒治執行完畢後，於5 年內已經再犯，並經依
      法追訴處罰，雖本案施用毒品之時間在初犯釋放5 年後，
      惟被告既已先於「5 年內再犯」，顯見其再犯率甚高，原
      實施強制戒治已無法收其實效，而無5 年戒斷期之存在，
      參諸前揭判決意旨，自無再經觀察、勒戒及強制戒治之必
      要，而應由檢察官逕行起訴，並由本院依法論科。
三、查海洛因係毒品危害防制條例第2 條第2 項所稱之第一級毒
    品，不得非法持有、施用。核被告甲○○所為，係犯毒品危
    害防制條例第10條第1 項之施用第一級毒品罪。其施用第一
    級毒品前，持有海洛因之低度行為，應為施用之高度行為所
    吸收，不另論罪。查被告前於94年間，因施用毒品案件，經
    本院以94年度訴字第2487號判決判處有期徒刑1 年2 月確定
    ，甫於96年1 月13日縮刑期滿執行完畢之事實，有本院被告
    院內索引卡紀錄表、臺灣高等法院被告前案紀錄表各1 份附
    卷可參，其受有期徒刑之執行完畢，5 年以內故意再犯本件
    有期徒刑以上之罪，為累犯，應依刑法第47條第1 項規定加
    重其刑。爰審酌被告前因施用毒品案件經強制戒治執行完畢
    釋放後，再因施用毒品案件經本院二次判刑確定，竟仍未能
    徹底戒絕毒品，復犯本案施用毒品，顯見其無戒毒悔改之意
    ，惟念其施用毒品之次數、施用毒品乃自戕一己之身體健康
    ，尚未對他人造成危害，且犯後已坦承犯行，態度良好等一
    切情狀，量處如主文所示之刑，以資懲戒。
據上論斷，應依刑事訴訟法第273 之1 第1 項、第284 條之1 、
第299 條第1 項前段，毒品危害防制條例第10條第1 項，刑法第
11條、第47條第1 項，判決如主文。
本案經檢察官李門騫到庭執行職務。
中　　華　　民　　國　　96　　年　　 7　　月　　 9　　日
                    刑事第四庭  法　官　陳振嘉
以上正本證明與原本無異。
如不服本判決，應於判決送達後10日內，向本院提出上訴狀。
中　　華　　民　　國　　96　　年　　7 　　月　　9 　　日
                                書記官  顏宗貝
附錄本案判決論罪科刑法條：
毒品危害防制條例第10條第1項
施用第一級毒品者，處6 月以上5 年以下有期徒刑。
